臺灣新竹地方法院刑事判決　　　　　　　 94年度易字第115號
公　訴　人　臺灣新竹地方法院檢察署檢察官
被　　　告　丁○○
上列被告因傷害等案件，經檢察官提起公訴（93年度偵字第5612
號），本院判決如下：
    主  文
丁○○共同以強暴使人行無義務之事，處有期徒刑玖月。
被訴傷害部分公訴不受理。
    事  實
一、緣丁○○和丙○○及 3名真實姓名年籍不詳之成年男子，於
    民國93年8 月23日晚上8 時許，先後抵達位於新竹縣竹北市
    ○○○路261 號2 樓處之鴻宴餐廳附設卡拉ＯＫ店內唱歌並
    點用酒類，該餐廳之服務生己○○隨即將丁○○等人所點用
    之啤酒送至渠等所坐位置旁之餐桌上，詎丁○○竟與其他3
    名不詳姓名年籍之成年男子基於以強暴手段使人行無義務之
    事之共同犯意聯絡及行為分擔，先斟好3 杯啤酒置於桌上，
    要求己○○全部飲用，己○○加以拒絕，丁○○即站在己○○正前方向其餘3名姓名年籍不詳之成年男子使眼色示意其
    中2人分別站在己○○兩旁，強壓己○○之肩膀，讓其坐在
    座位上，另1名不詳姓名年籍之成年男子即陸續持已斟滿啤
    酒之酒杯3杯強往己○○之嘴吧內灌酒，己○○雖掙扎，仍
    力所不敵，因此飲用部分啤酒，丁○○等4人即以此強暴手
    段，致使己○○不得已而飲用3杯啤酒，使己○○行無義務
    之事。
    之後，己○○擔心再遭欺負，遂向丁○○等人佯稱其先前在
    廚房中燒開水，需前去處理，丁○○等人始讓己○○離開渠
    等座位處。己○○遂聯絡擔任警察而當天恰好休假之丈夫乙○○到場保護，丁○○竟當乙○○面前欲抱己○○、摸己○○肩膀，乙○○除制止丁○○踰矩行為外，並表明其係警察
    身分，詎丁○○與其餘真實姓名年籍均不詳之成年男子乃共
    同基於傷害人身體之犯意聯絡及行為分擔，由丁○○先以所
    穿之木屐鞋踢己○○之腹部，再持上開木屐鞋毆打己○○臉
    部，而其餘真實姓名年籍均不詳之成年男子則圍毆乙○○，
    致使己○○受有頭部外傷併後腦皮下血腫、前額擦傷約3×5
    平方公分、右眼眶瘀傷5×3平方公分、左眼瘀傷5×4平方公
    分、左臂瘀傷8×10平方公分、背部瘀傷約2公分、腦震盪與
    鼻樑骨骨折等傷害；乙○○則受有右臉挫瘀傷、多處擦傷、
    抓傷（下巴、頸部與雙手前側）、右食指挫瘀傷與頭痛、暈
    眩疑似腦震盪等傷害（傷害部分業經己○○及乙○○撤回告
    訴，本院應為此部分不受理之判決，詳後述）。
二、案經己○○及乙○○訴由新竹縣警察局竹北分局報請臺灣新
    竹地方法院檢察署檢察官偵查起訴。
    理  由
壹、被告丁○○被訴以強暴手段使人行無義務之事部分：
一、訊據被告丁○○固坦承於右揭時地在場，同桌尚有其餘男子
    等情，惟矢口否認有何夥同他人以強暴手段灌酒，致使告訴
    人己○○喝酒而行無義務之事之犯行，辯稱：當時我去該餐
    廳的目的只是要唱歌，根本沒有叫酒，酒也沒有來，怎麼會
    有灌酒這種事。我認識己○○已超過4 年，也在別的卡拉Ｏ
    Ｋ見過她，她是不會喝酒，所以我不可能叫別人灌她酒云云
    。惟查：
（一）上揭事實，業據告訴人即證人己○○於警詢、偵訊時指訴
      ：我在店內是負責服務生的工作，店裡並沒有提供女孩子
      坐陪，服務生只負責清潔桌面、遞送食物，當天被告他們
      是坐在藤椅區，譚斌美那天是客人，不過平日她偶爾會來
      代班，所以我有先叫譚斌美幫我送茶水過去被告他們那一
      桌，接著我送6 瓶臺灣啤酒及小菜過去他們那一桌，他們
      本來叫譚斌美陪酒，我跟他們說那是店裡的客人，丁○○
      他們就很兇，說兩個小姐都沒有過去陪他們，我一直跟他
      們說店裡很單純，不陪客人聊天喝酒，丁○○跟他的朋友
      說他喜歡我，我看到他使眼色叫他朋友2 個人把我壓在椅
      子上，不讓我站起來，丁○○的朋友拿啤酒叫我敬丁○○
      ，我不肯，他們就強罐我3 杯，大部分我喝進去，有小部
      分流出來，我想這樣不行，他們會繼續欺負我，我就騙他
      們廚房在燒開水，他們才放開我，並要我一定要回來。我
      後來想一想不對，就打電話叫我先生過來保護我，我則在
      廚房嘔吐。我先生因那天休假，且我家距離店裡不到5 分
      鐘的路程，所以我先生一下子就過來，我先生趕到時，我
      就拉他到吧台，跟他說是那一票人拉住我要灌我酒，丁○○看到就走過來問說那個人是誰，我說是我先生，他就很
      不屑，不相信的樣子，又想要抱我，我先生就跟他說不要
      亂來，丁○○的其餘朋友就圍過來，我先生看情勢不對，
      就表明身份是警察，他們就打我先生等語綦詳（見93年度
      偵字第5612號第12、13、60、61頁），及於本院審理時具
      結後證述：他們就教我坐下陪喝酒，我就說不可以陪喝酒
      ，丁○○就示意他的同夥，就有2 個男子分別站在我兩邊
      ，用手壓我的肩膀，把我壓坐在椅子上，另外1 個男子拿
      酒過來往我嘴吧裡灌，丁○○就站在我的正對面看，我可
      以很肯定丁○○有暗示他的同夥如此做，因為他們一直使
      眼色，我很確定，被告用眼神示意他的同夥，也有耳語，
      要他們動手壓住我，雖丁○○沒有實際動手，但他是處於
      主導角色。他們強灌我酒，灌了3 杯，部分喝進去，部分
      流出來，之後被告和他的同夥就大笑說不喝酒，這樣不就
      喝了嗎，我害怕，我就打電話叫我先生過來，電話中我跟
      他說有客人鬧事，有灌我酒，要他過來等語明確（見本院
      卷第52、53、55、56頁），以及告訴人即證人乙○○於警
      詢、偵訊時指訴及本院審理時具結後證述：當時我本來在
      家裡看電視接到我太太電話，說她被灌酒，很難過，我就
      趕快過去，到了之後，我太太拉我到櫃臺，跟我說你先觀
      察那一桌的人，丁○○就過來，問我是誰，我說我是她先
      生，他不以為意，手就要摸我太太肩膀，我就說不要這樣
      ，他們一票人也圍過來，我就表明身份，之後他們就打我
      等語在卷（見93年度偵字第5612號第9 、10、62頁、本院
      卷第60頁），並為證人即鴻宴餐廳負責人庚○○於偵訊時
      及本院審理時證述：我們店裡沒有服務生陪酒，是很單純
      的，當時己○○有送酒過去，己○○就坐在那邊，後來她
      回來有跟我說被告他們強灌她酒，之後她就去廁所吐，我
      有看到她吐，當時己○○的外觀看起來是有喝酒的情形，
      而她平常是不喝酒等語（見93年度偵字第5612號第63頁、
      本院卷第67至69頁），證人即在鴻宴餐廳擔任DJ工作之戊○○於偵訊及本院審理時證稱：被告他們有4、5位到店裡
      來，坐在第1 桌，後來就點1 手啤酒，有6 瓶，是己○○
      送過去，那桌的人有灌己○○酒，之後她有回到吧台，說
      被他們強制灌酒，就跑去廚房嘔吐，當時看得出來她的樣
      子有喝酒，因為臉很紅，並且她很生氣，之後己○○的先
      生有來，坐在吧台那邊，己○○也坐在那邊，之後不曉得
      是被告還是另外一個人有過來吧台那裡，之後那一桌的人
      3、4個人過來吧台，丁○○當時有要搭己○○的肩膀，己○○的先生就說他是警察，不要亂來。己○○平常幾乎很
      少喝酒，也沒有可能主動跟被告那桌客人敬酒，當時我有
      看到他們圍在己○○身邊，2 位是站在她身旁，其他的人
      有人站著，有人坐著，己○○喝酒當時是坐著的等語甚明
      （見93年度偵字第5612號第64頁、本院卷第74至79頁），
      此外，並有案發現場照片5 幀附卷足稽（見93年度偵字第
      5612號第34、36至39頁）。
（二）被告雖以上揭情詞置辯，然被告與其餘3 名不詳姓名年籍
      之成年男子於案發當日抵達上揭鴻宴餐廳後，確實有點用
      酒類及小菜，後來即由證人己○○送至被告和其餘成年男
      子所坐座位之餐桌上等情，已據證人己○○證述明確，並
      為證人庚○○及戊○○證述屬實，均已如前述，甚且，原
      本於偵訊時到庭，並當庭聆聽證人己○○及乙○○證述內
      容後，於檢察官訊問其發生經過情形時證述：當時我有在
      場，過程如同乙○○、己○○所述，沒有要補充的等語（
      見93年度偵字第5612號第64頁），嗣後於本院審理時卻翻
      異前詞而證述：是己○○自己以服務生之姿態拿酒自己喝
      來敬我們的，沒有被灌酒等語而可認係迴護被告之證人丙○○（丙○○就被告是否有為上述妨害自由犯行為虛偽證
      詞因而涉嫌偽證犯行部分將移送檢方偵辦，詳如後述），
      尚且於本院審理時證述：當時己○○確實有送酒過來等語
      （見本院卷第84頁），足認被告所辯：當時並未點用酒類
      ，怎麼會有灌酒這種事云云，顯係事後卸責之詞，不足採
      信。
（三）次查，證人己○○平日並不會飲酒等情，已據證人己○○
      於歷次警詢偵訊及本院審理時均一再證述明確，並為證人
      乙○○於本院審理時證述：我太太不會喝酒等語甚明（見
      本院卷第64頁），核與證人庚○○及戊○○均證述：己○○平日不會喝酒等語相符（見本院卷第68、75頁），亦為
      被告自承：我知道己○○不會喝酒等情在卷（見本院卷第
      101 頁），而證人己○○於自被告及其餘不詳姓名年籍之
      成年男子所坐之餐桌旁離去，回到廚房後，顯現已喝過酒
      ，並因此嘔吐等情，亦為證人庚○○及戊○○等證述一致
      ；又證人己○○亦已證述：我並不認識包括被告在內的那
      些人，也沒有結怨等語明確（見93年度偵字第5612號卷第
      12頁背面），則和被告素不相識且平日幾乎滴酒不沾之證
      人己○○又有何理由在送臺灣啤酒至被告和其餘不詳姓名
      年籍之成年男子所坐之餐桌旁後，要自願留在該處，並喝
      下3 杯酒後，再隨即前往廚房嘔吐之理？再者，證人乙○○於案發當日原本係因休假留在家中觀看電視等情，亦經
      證人己○○及乙○○均證述明白，已如前述，則果真證人
      己○○係基於自由意志決定而喝下3 杯啤酒，其又何有理
      由在離開被告和其餘不詳姓名年籍之成年男子所坐之餐桌
      ，回到廚房後，會立即電告證人乙○○其遭人灌酒而要求
      證人乙○○立即前來鴻宴餐廳？再參以證人己○○所證述
      ：當時2 名男子分別站在我兩邊，用手壓我的肩膀，把我
      壓坐在椅子上，另外1 個男子拿酒過來往我嘴吧裡灌，被
      告就站在我的正對面看之情節，恰與證人戊○○所證述：
      當時我看到2 個人分別站在證人己○○兩邊，其餘的人或
      站或坐，都圍在證人己○○旁邊之情形相符，足徵證人己○○確係遭被告夥同其餘3 名不詳姓名年籍之成年男子施
      以前開強暴手段，因此被強灌而喝下酒類，行此無義務之
      事，彰彰明甚。
（四）又查，證人己○○及乙○○於案發之前和被告及其餘3 名
      不詳姓名年籍之成年男子均不認識，亦無結怨等情，已為
      證人己○○及乙○○均證述在卷（見93年度偵字第5612號
      卷第10、12頁背面），從而證人己○○及乙○○已無虛構
      被告有為上揭犯罪行為以誣陷被告之動機及必要。而證人
      己○○及乙○○雖卻遭被告夥同其餘不詳姓名年籍之成年
      男子毆打成傷，然此係在證人乙○○獲證人己○○電告後
      前往鴻宴餐廳後所發生之事，而證人己○○在遭被告和其
      餘3 名不詳姓名年籍之成年男子強灌啤酒，返回廚房後，
      就已向證人庚○○及戊○○陳述自己遭灌酒之情形，之後
      證人己○○電告證人乙○○前來鴻宴餐廳，始行發生上述
      傷害情事，則謂證人己○○能在尚未遭被告施加傷害犯行
      之前，即能預見，故處心積慮虛構自己遭被告夥同其餘不
      詳姓名年籍之成年男子灌酒之虛偽情節並告知證人庚○○
      及戊○○，以便渠等日後為其做有利證詞，俾達誣陷被告
      犯罪之目的，實乃匪夷所思，有違常情。況且，證人乙○○於案發當時係擔任刑事組小隊長一職，如其真有意和其
      妻即證人己○○共謀誣指被告為上揭強制犯行，在其接獲
      證人己○○之電話通知後，自應率領大批警員到場，當場
      以被告係強制罪之現行犯加以逮捕，並予以偵辦，以便入
      被告於罪，如此方能遂其目的，又豈有一人單槍匹馬前往
      鴻宴餐廳，且抵達之後，因其妻即證人己○○遭被告和其
      餘3 名不詳姓名年籍之成年男子強灌酒類時，其未在場親
      眼目睹，是以僅係先觀察現場情勢，而非立即逮捕被告之
      理？綜上，益徵證人己○○及乙○○所為上揭證詞確與實
      情相符而堪採信。
（五）至證人丙○○雖於本院審理時證述：己○○是以服務生之
      姿態，拿酒自己喝來敬我們，沒有被灌酒云云，然此已和
      其於偵訊時到庭，並在場聆聽證人己○○、乙○○、庚○○及戊○○等人所為證述內容後，於檢察官訊問時，具結
      後所證述：有，我有在現場，過程同乙○○、己○○所述
      ，沒有要補充的等語（見93年度偵字第5612號卷第64頁）
      ，不相符合，亦和證人己○○、乙○○、庚○○及戊○○
      等人所為證述內容大相逕庭；而證人丙○○於偵訊為上揭
      證詞時，被告並未到庭，有臺灣新竹地方法院檢察署點名
      單1 份在卷足按，而證人丙○○於本院審理時為前述證述
      內容時，被告則係在庭，從而證人丙○○在此心理壓力之
      下，故為附和被告辯解之證述內容，亦非不能想見。而證
      人己○○應係遭被告夥同其餘3 名不詳姓名年籍之成年男
      子強灌，因而飲用3 杯啤酒，而非出於自己自由意志決定
      之下飲用酒類等情，已如前述，是以證人丙○○於本院審
      理時所為上述證詞內容，顯係事後迴護被告之詞，難以憑
      採，本院自難遽以此即為被告未為上揭犯行之認定，自不
      待言。
（六）綜合以上，被告前揭所辯均顯係事後卸責之詞，不足採信
      ，本案事證明確，被告所為前述犯行堪以認定，應依法予
      以論科。
二、核被告丁○○所為，係犯刑法第304 條第1 項之強制罪。被
    告和其餘3 名不詳姓名年籍之成年男子之間，就上揭犯行具
    有犯意聯絡及行為分擔，為共同正犯。又被告和其餘3 名不
    詳姓名年籍之成年男子接連以2 人站在證人己○○兩邊，被
    告站在證人己○○正前方主導，另1 人持3 杯啤酒強行灌入
    證人己○○嘴中，而均使證人己○○接連飲用進3 杯啤酒而
    行無義務之事，渠等所為均係為達強迫證人己○○飲用酒類
    之目的，且時間、空間甚為密接，應為接續犯，屬單純一罪
    。爰審酌被告和證人己○○素昧平生，僅因為遂其有女子陪
    酒之一時私慾，在要求擔任服務生之證人己○○飲用啤酒遭
    拒後，竟夥同其餘3 名不詳姓名年籍之成年男子，2 名男子
    站在證人己○○兩邊，強壓證人己○○之肩膀，讓其坐在椅
    子上，1 名男子持3 杯啤酒強灌入證人己○○嘴中如此強暴
    手段，恃強凌弱，違反證人己○○之意願，而強灌其飲用啤
    酒，在證人己○○飲用啤酒後，渠等尚且哈哈大笑，以「這
    樣不是喝了嗎」之言語嘲諷證人己○○，充分顯示渠等對於
    他人人身自由、身體自主權之漠視，除造成證人己○○身體
    上不適，導致其有嘔吐之情形外，更造成其心理上巨大陰影
    ，甚且因此罹患重度憂慮症及焦慮症，有證人己○○之東元
    綜合醫院診斷證明書1 份在卷足參（見本院卷第93頁背面）
    ，而本院係於94年4 月20日行準備程序，斯時距離案發時間
    即93年8 月23日已有將近8 月之久，經本院詢問證人己○○
    是否願意與被告和解時，其尚且有當庭哭泣，當場緊握證人
    乙○○手臂之舉；迄本院於94年8 月29日審理時，斯時距離
    案發時間已超過1 年，證人己○○接受詰問，因而回憶案發
    當時情形時，其仍有當庭哭泣，在被告入庭時，其退縮到法
    庭座位旁角落靠牆站著不敢坐下，經審判長請其坐下，其係
    坐在最靠牆壁的座位，視線看牆邊，不敢直視法庭前方等行
    為（見本院卷第54、56、58頁），此外，證人己○○於本院
    審理時亦證述：案發前我是63、64公斤，現在將近75公斤，
    因為我得了貪吃正，情緒有時會失控，會一直亂吃東西，只
    能藉著吃來給我力量，晚上沒有安眠藥，也睡不著等語，證
    人乙○○亦證述：自案發後，己○○晚上常常做惡夢，夢見
    被打，精神狀況很不好等語（見本院卷第55、57、65頁），
    足見被告上揭所為，造成證人己○○身心受創甚深且鉅；再
    者，被告雖已和證人己○○及乙○○就傷害部分達成和解，
    然其自始至終均對其所為上揭強制犯行矢口否認，一再辯解
    ，亦未就此對證人己○○及乙○○表達道歉之意，證人己○○於本院審理時亦證稱：我是不想原諒被告，但我先生一直
    勸我要放下，我心裡是很恨他，我到現在都不能釋懷，我還
    無法真正走出來。（你沒有辦法放下傷痛的原因？）因為被
    告的態度是不認錯，被告雖然有去找民代或議員要來談和解
    ，但被告所講案發經過都不是事實等語，證人乙○○亦於本
    院審理時證述：因為長久以來我太太的身體都沒有辦法恢復
    ，我希望我太太不要再受這件案子影響，以我太太身體健康
    為唯一考量，我才會和被告和解，但我並沒有感受到被告的
    真心悔意，我也不清楚他有沒有悔意等語（見本院卷第56、
    58、62頁），從而自難僅以被告已和證人己○○及乙○○就
    傷害部分達成和解，即認被告犯後態度良好，深具悔改之意
    ，而被告犯後一再辯解，於證人庚○○於本院審理時證述：
    被告有叫我做不實口供，內容我已經忘記了，但我說我不能
    這樣等語，被告即對證人口出：我有叫你做不實口供嗎等語
    （見本院卷第70頁），且於本院審理時，多次對檢察官出言
    嘲諷（見本院第39、106 頁），顯見其法治觀念淡薄，犯後
    態度不佳等一切情狀，量處如主文所示之刑，以資懲儆。至
    公訴人雖於起訴書中認被告應量處有期徒刑1 年6 月，於蒞
    庭時陳述認被告應量處有期徒刑1 年2 月等語，然本院考量
    上開一切情狀，認應量處如主文所示之刑，尚符合罪刑相當
    原則，公訴人所求處刑度尚屬過重，附此敘明。
三、又證人丙○○於本院審理時到場對於被告是否有基於共同犯
    意聯絡和其餘3 名姓名年籍不詳之成年男子共同以強暴手段
    強灌證人己○○3 杯啤酒而為本案強制犯行之重要爭點事項
    為證人，並供前具結，有證人結文1 份在卷足憑（見本院卷
    第91頁），其竟違背具結效力，而就此部分故為不實之虛偽
    陳述，已如前述（見本院卷第79至85頁），足見其涉有偽證
    罪嫌，是以本院就證人丙○○涉犯偽證罪嫌部分，移請檢察
    官另行分案偵辦處理，亦附此敘明。
貳、傷害部分：
（一）公訴意旨略以：緣告訴人己○○於93年8 月23日晚上8 點
      許，在位於新竹縣竹北市○○○路261 號2 樓處之鴻宴餐
      廳附設卡拉ＯＫ店內，遭被告夥同其餘3 名姓名年籍不詳
      之成年男子以強暴手段而被強灌3 杯啤酒後，因擔心再遭
      欺負，遂聯絡擔任警察而當天恰好休假之丈夫即告訴人乙○○到場保護，詎被告竟當告訴人乙○○面前欲抱告訴人
      己○○、摸其肩膀，告訴人乙○○除制止被告之踰矩行為
      外，並表明其係警察身分，詎被告與其餘真實姓名年籍均
      不詳之成年男子乃共同基於傷害人身體之犯意聯絡及行為
      分擔，由被告先以所穿之木屐鞋踢告訴人己○○之腹部，
      再持上開木屐鞋毆打告訴人己○○臉部，而其餘真實姓名
      年籍均不詳之成年男子則圍毆告訴人乙○○，致使告訴人
      己○○受有頭部外傷併後腦皮下血腫、前額擦傷約3×5平
      方公分、右眼眶瘀傷5×3平方公分、左眼瘀傷5×4平方公
      分、左臂瘀傷8×10 平方公分、背部瘀傷約2 公分、腦震
      盪與鼻樑骨骨折等傷害；告訴人乙○○受有右臉挫瘀傷、
      多處擦傷、抓傷（下巴、頸部與雙手前側）、右食指挫瘀
      傷與頭痛、暈眩疑似腦震盪等傷害，因認被告涉犯刑法第
      277 條第1 項之傷害罪嫌等語。
（二）按告訴乃論之罪，告訴人於第一審辯論終結前得撤回其告
      訴，又告訴經撤回者，應諭知不受理之判決，刑事訴訟法
      第238 條第1 項、第303 條第3 款定有明文。
（三）查本件告訴人己○○及乙○○告訴被告丁○○傷害案件，
      公訴人認係觸犯刑法第277 條第1 項之罪，依同法第287
      條之規定，須告訴乃論。茲告訴人己○○及乙○○於94年
      7 月10日具狀撤回其告訴等情，有撤銷告訴狀1 份在卷足
      稽（見本院卷第35頁），依照首開說明，本件被告被訴傷
      害部分爰不經言詞辯論，逕為此部分諭知不受理之判決。
據上論斷，應依刑事訴訟法第299 條第1 項前段、第303 條第3
款、第307 條，刑法第28條、第304 條第1 項，罰金罰鍰提高標
準條例第1 條前段，判決如主文。
本案經檢察官甲○○到庭執行職務。
中　　華　　民　　國　　94　　年　　10　　月　　21　　日
                  刑事第五庭    審判長法  官  陳健順
                                      法　官  劉兆菊
                                      法  官　楊惠芬
以上正本證明與原本無異。
如不服本判決，應於判決送達後10日內向本院提出上訴狀 (應附
繕本 )，上訴於臺灣高等法院。
中　　華　　民　　國　　94　　年　　10　　月　　26　　日
                                      書記官  汪淑菁
附錄本案論罪科刑法條全文：
刑法第304 條第1 項：
以強暴、脅迫使人行無義務之事或妨害人行使權利者，處3 年以
下有期徒刑、拘役或3 百元以下罰金。
